【裁判字號】    95,聲判,23
【裁判日期】    950621
【裁判案由】    聲請交付審判
【裁判全文】
臺灣臺中地方法院刑事裁定              95年度聲判字第23號
聲  請  人  乙○○
被      告  丁○○
            甲○○
            丙○○
上列聲請人因被告偽造文書等案件，不服臺灣高等法院臺中分院
檢察署檢察長駁回再議之處分（95年度上聲議字第369號），聲
請交付審判，本院裁定如下：
    主  文
聲請駁回。
    理  由
一、聲請交付審判意旨略以：
  (一)原不起訴處分及原駁回再議之處分，固均認定信義國際股份
    有限公司（下稱信義公司）於民國九十年六月二十九日變更
    登記負責人為被告丁○○，而本件坐落臺中市○區○○段一
    三○號之土地及其上門牌號碼為臺中市○○○路二百七十號
    二十樓之二之建物（下稱本件不動產）之買賣，係於九十年
    六月三十日，由信義公司向由鉅建設股份有限公司購得，乃
    認被告丁○○於九十一年十一月二十九日將本件不動產辦理
    所有權移轉登記予被告甲○○時，其既仍為信義公司負責人
    ，自有權處分信義公司之資產云云。惟被告丁○○與被告甲○○之間實際上並無買賣事實存在，其等二人卻共同基於使
    公務員登載不實之犯意聯絡，訂立虛偽不實之買賣契約，向
    地政機關送件辦理所有權移轉登記，致該管公務員於九十一
    年十一月間將此不實事項登載於其職務上所掌之土地及建物
    登記簿，足生損害於土地登記之正確性，因認渠等二人涉有
    刑法第二百一十四條之使公務員登載不實罪嫌。雖被告丁○○於偵查中辯稱：因為當時乙○○在押，其需要幫公司調錢
    ，遂將本件不動產以五百五十萬元之價格售予表姐甲○○云
    云；另被告甲○○於偵查中亦辯稱：其用五百五十萬去買本
    件不動產，自備款一百五十萬，並向遠東銀行貸款四百萬元
    云云。惟被告丁○○與甲○○均僅為空言陳述，並無提出或
    請求調查任何與其等所述相符之確實證據，由此顯見其等二
    人所辯之詞均顯不足作為認定確有本件不動產買賣行為之依
    據。再以，原不起訴處分僅憑被告丁○○既為信義公司之負
    責人，自有權處分信義公司資產，即認被告丁○○將本件土
    地出售予被告甲○○，並無不法可言；原駁回再議之處分更
    指摘聲請人反要求所有人或買受人提出資金來源或流向，自
    屬苛責，要無足取，而認定聲請人之再議聲請非有理由。揆
    諸上述，原承辦檢察官未進一步詳查被告丁○○及被告甲○○二人就本件不動產是否確有買賣之事實，自有未盡調查之
    能事；且原不起訴處分及原駁回再議聲請，均未查明該二人
    之供詞是否真實，即遽信證人之證詞，認定事實亦有違經驗
    法則。
  (二)承上，由於被告甲○○就本件不動產實際上並無真正之買賣
    關係，從而，其再以不實之所有權人地位辦理最高限額抵押
    權設定登記予被告丙○○，該登記自亦難認為真實，而被告
    甲○○就此部分亦同屬涉犯刑法第二百一十四條之使公務員
    登載不實罪嫌。又查，被告甲○○於偵查中供稱：「其係跟
    蔡素真借錢，而蔡素真要其設定最高限額抵押權一千二百萬
    元給丙○○」云云，就此部分，亦乏任何金額之借款往來證
    據足供佐證。原不起訴處分僅以被告甲○○因買賣合法取得
    本件不動產之所有權，即認無論被告甲○○與周木義或丁○○間有任何債權債務關係，其於處分前就本件土地均係有正
    當權源，並無任何偽造文書或侵占可言，而未就被告甲○○
    與被告蔡素真間是否確有高額借款往來，因而設定一千二百
    萬元之最高限額抵押權予被告丙○○等在本案判斷上最具重
    要及關鍵之待證事實詳加查明，即遽以論斷被告等人犯罪嫌
    疑不足，而予以不起訴處分，亦顯未盡調查之能事。
  (三)綜上所述，原不起訴處分違背法令，且許多證據漏未調查而
    單憑被告片面答辯之詞即予採信，有違實質調查，爰依法聲
    請交付審判云云。
二、按告訴人不服上級法院檢察署檢察長或檢察總長認再議為無
    理由而駁回之處分者，得於接受處分書後十日內委任律師提
    出理由狀，向該管第一審法院聲請交付審判。法院認為交付
    審判之聲請不合法或無理由者，應駁回之。刑事訴訟法第二
    百五十八條之一、第二百五十八條之三第二項前段分別定有
    明文。此乃刑事訴訟法於九十一年二月八日修正時，參考德
    國刑事訴訟法第一百七十二條第二項及日本刑事訴訟法第二
    百六十二條之規定，所制定之新制。其目的在於既有之檢察
    機關內部檢察一體原則所蘊含之內部監督機制外，增設檢察
    機關以外之監督機制，以貫澈檢察官起訴裁量權之制衡，然
    為防止濫行提出聲請，虛耗訴訟資源而設，復參考德國刑事
    訴訟法第一百七十二條第三項之規定，明定交付審判之案件
    ，必須「委任律師提出理由狀」，程序始稱合法。再依刑事
    訴訟法第二百五十八條之三第三項之規定：「法院為前項裁
    定前，得為必要之調查。」，是以法院於認定交付審判之聲
    請是否合法及有無理由前，乃得為必要之調查，即聲請交付
    審判之案件，並非僅係屬書面（指理由狀）之審理而已，從
    而於聲請交付審判案件之調查程序中自仍應須始終委任律師
    為代理人始可。
三、經查：本件聲請人乙○○以被告丙○○、丁○○及甲○○涉
    犯偽造文書等罪嫌，具狀向臺灣臺中地方法院檢察署檢察官
    提出告訴，經該署檢察官於九十五年二月九日以九十五年度
    偵字第二三四○號為不起訴處分後，聲請人不服聲請再議，
    經臺灣高等法院臺中分院檢察署檢察長於九十五年四月十二
    日以九十五年度上聲議字第三六九號處分書認聲請人再議無
    理由而駁回再議，該處分書於九十五年四月十八日送達予聲
    請人，聲請人嗣於九十五年四月二十六日委任律師提出聲請
    狀向本院聲請交付審判等情，業經本院依職權調取臺灣臺中
    地方法院檢察署九十五年度偵字第二三四○號案件卷宗核閱
    無訛，且有刑事交付審判聲請狀本院收狀日期戳章可證。而
    本件聲請人雖於接受前開處分書後十日內，以刑事交付審判
    聲請狀向本院聲請交付審判，並於該聲請狀之當事人欄上載
    明「代理人廖志堯律師」，並檢附委任廖志堯律師之委任狀
    ，然本件之代理人廖志堯律師業已於九十五年六月十三日具
    狀解除委任，此有刑事陳報終止（解除）委任狀一紙附卷可
    稽，是本件聲請交付審判案件，聲請人之代理人律師既已解
    除委任，揆諸前開說明，本件聲請人交付審判之聲請，於法
    自有未合，應予駁回。
四、依刑事訴訟法第二百五十八條之三第二項前段，裁定如主文
    。
中    華    民    國    95    年    6    月    21     日
                  刑事第十四庭  審判長法  官  楊真明
                                      法  官  黃渙文
                                      法  官  陳  葳
右正本證明與原本無異。
不得抗告。
                                      書記官  張雅如
中    華    民    國    95    年    6    月     21    日


司法院資訊處製作；財團法人民間司法改革基金會備份。
